【裁判字號】    99,訴,491
【裁判日期】    991109
【裁判案由】    違反槍砲彈藥刀械管制條例等
【裁判全文】
臺灣苗栗地方法院刑事判決               99年度訴字第491號
公  訴  人  臺灣苗栗地方法院檢察署檢察官
被      告  庚○○
選任辯護人  李添興律師
上列被告因違反槍砲彈藥刀械管制條例等案件，經檢察官提起公
訴（99年度偵字第2975號），本院判決如下：
    主  文
庚○○犯非法持有手槍罪，處有期徒刑捌年，併科罰金新臺幣參
拾萬元。罰金如易服勞役，以新臺幣壹仟元折算壹日。扣案之制
式手槍壹支（含彈匣，槍枝管制編號：0000000000號）、制式子
彈肆拾柒顆，均沒收。又犯竊盜罪，處有期徒刑陸月，複製之車
輛鑰匙（含遙控器）壹只，沒收。又犯恐嚇危害安全罪，處有期
徒刑拾月。又犯殺人未遂罪，處有期徒刑玖年。應執行有期徒刑
拾貳年陸月，併科罰金新臺幣參拾萬元。罰金如易服勞役，以新
臺幣壹仟元折算壹日。扣案之制式手槍壹支（含彈匣，槍枝管制
編號：0000000000號）、制式子彈肆拾柒顆及複製之車輛鑰匙（
含遙控器）壹只沒收。
    犯罪事實
一、庚○○於民國93年間服完兵役後之某日，至苗栗西湖某處工
    寮，起出其已死亡之友人邱睦唐藏放之奧地利GLOCK 廠19型
    口徑9mm 制式全自動手槍1 枝（含長彈匣1 個、短彈匣1 個
    ）及9mm 制式子彈80顆、距殺傷力之非制式子彈1 顆，而未
    經許可無故持有上開手槍及子彈。
二、庚○○於99年5 月24日21時許，在苗栗縣苗栗市○○街24號
    前，以先前私自複製之鑰匙（含遙控器），竊取其前女友己○○所有之車號4608-KV 號自用小客車乙輛得手。
三、庚○○因不滿其另一前女友乙○○，不願與其復合，於99年
    5 月25日23時許，駕駛前開竊得之贓車，至苗栗市高苗里松
    園220 號之乙○○住處，基於恐嚇之犯意，持上開手槍（內
    已裝填子彈多顆），朝乙○○住處大門及車庫內乙○○之父
    丙○○所有之車號3088-KV 號休旅車連開6 槍，致該休旅車
    之引擎蓋、水箱、冷氣散熱器等物件及該住家鋁門、客廳內
    吧台、櫥櫃抽屜遭子彈射擊毀損（毀損部分未據丙○○告訴
    ），而以加害生命、身體之事，恐嚇乙○○及其居住於該住
    處之家人（包括丙○○及丁○○○），亦因而致生危害上開
    之人之安全。
四、庚○○又因不滿甲○○先前曾與黃勝雄（即庚○○之父）有
    若干糾紛，乃於同日23時45分前往苗栗縣三義鄉雙湖村14鄰
    雙湖25之1 號甲○○之住處，其明知當時甲○○、戊○○均
    在該處，而其本身並未曾受過射擊訓練，無法隨心所欲控制
    射擊結果，並因此預見此時倘持槍朝甲○○、戊○○方向射
    擊，極有可能造成射中甲○○或戊○○之結果，且因其持有
    之槍彈，殺傷力強大，如射中甲○○、戊○○，將很有可能
    導致遭射中者死亡之結果，惟庚○○仍因亟欲向甲○○示威
    宣洩上開不滿，竟產生主觀上縱使發生有人死亡之結果，亦
    不違背其本意之殺人未必故意，當下即基於殺人之未必故意
    ，持上開手槍（內已裝填子彈多顆），朝甲○○、戊○○方
    向連開三槍，其中一槍子彈經射中煙灰缸後反彈擊中甲○○
    ，造成甲○○右前臂受槍傷而有兩處開放性傷口；另一槍則
    直接擊中戊○○腹部，導致戊○○受有降結腸穿孔、小腸穿
    孔併腹膜炎、腰椎外傷、左側腰大肌外傷等傷害。庚○○隨
    即往外駕車逃逸。戊○○則經送醫急救後，倖免於難。
五、嗣警方循線，於99年5 月29日20時許，在嘉義市○區○○里
    ○ 鄰○○街118 號4 樓之2 拘獲庚○○，搜獲上開制式手槍
    1 枝及制式子彈71顆、非制式子彈1 顆、複製己○○車輛之
    鑰匙（含遙控器）1 支等物。
六、案經苗栗縣警察局苗栗分局報請臺灣苗栗地方法院檢察署檢
    察官偵查起訴。
    理  由
一、關於證據能力之認定
    本案兩造於審理中對於卷內證據資料之證據能力並未提出任
    何爭執，經查本案卷證中關於非供述證據部分，查無違法取
    證之情形，故無應予排除證據能力之證據；供述證據部分，
    可分別情形，依刑事訴訟法中關於傳聞法則之法定例外（刑
    事訴訟法第159 條之1 至第159 之5 ），取得證據能力。因
    兩造並無爭執，爰不再一一贅述有證據能力之依據。
二、關於犯罪事實之認定
（一）上開犯罪事實，被告除否認有殺人故意外，其餘各犯行，
      及向甲○○、戊○○開槍射擊之客觀事實，均坦承不諱，
      並經證人己○○（於警詢中）、乙○○（於警詢中）、丙○○（於警詢及檢察官偵訊中）、甲○○（於警詢及檢察
      官偵訊中）、戊○○（於警詢及檢察官偵訊中）、黃勝雄
      （於警詢及檢察官偵訊中）證述在卷（分見偵卷第55-56
      頁、第51-54 頁、第43-44 、134 頁、第46-49 、125-12
      6 頁、第119-122 、138-141 頁、第126 頁）可為佐證。
      此外，則有內政部警政署刑事警察局99年6 月24日刑鑑字
      第0990076609號鑑定書1 份（偵卷第164-165 頁）、同局
      99年6 月18日刑鑑字第0990076608號鑑定書1 份（偵卷第
      143- 145頁）、同局99年6 月11日刑鑑字第0990076606號
      鑑定書1 份（偵卷第129 、130 頁）、苗栗縣警察局99年
      6 月23日苗警鑑字第0990026101號函檢附之槍擊現場勘查
      報告資料1 份（偵卷第150-163 頁）、台中榮民總醫院關
      於甲○○及戊○○之診斷證明書各1 份（偵卷第62、124
      頁）及同院99年8 月27日中榮醫企字第0990015008號函覆
      本院之書函（本院卷第93頁），均附卷可供參酌。另關於
      本案槍、彈亦均扣案可憑。是上開事實自均可認定。
（二）關於被告開槍向甲○○、戊○○方向射擊，固經被告否認
      有何殺人犯意，辯稱：當時只想恐嚇甲○○，並無殺人犯
      意，如有殺人犯意，手槍中還有很多子彈，大可再向甲○○射擊等語，辯護人亦為被告提出多件實務上持槍向人射
      擊但經法院認定並無殺人故意之案例供本院參酌，惟查：
   1、據證人即被害人甲○○、戊○○於警詢中所述，並未見被
      告與渠等二人有何深仇大怨，而按被告自己所述，其當時
      之所以開槍，也僅是因父親曾遭甲○○欺辱，為警告甲○○才開槍（偵卷第27頁）。此外，被告所辯其如有殺人故
      意，因手槍中還有子彈，大可繼續開槍乙節，從事後始扣
      案之子彈尚有70餘顆之事實看來，也可認被告所辯非虛。
      然上開事證，僅能排除被告之直接殺人故意，不能同時排
      除不確定殺人故意（即未必故意）。
   2、據苗栗縣警察局檢送之現場勘查報告：被告當時所開三槍
      ，依彈擊點現場重建測量彈道研判結果顯示，均係直接朝
      案發當時坐在座椅上之人員（即甲○○、戊○○）射擊，
      僅因第一、二槍中間有桌子屏蔽，故未直接射中人員，但
      第三槍之射擊方向稍有改變，已無任何屏蔽物，乃直接射
      中戊○○。（當時甲○○、戊○○坐在現場座椅上之事實
      ，則有渠等二人之警詢證述可證，被告亦無任何爭執）。
      由此彈道研判結果，以及戊○○遭擊中處為腹部之事實以
      觀，被告開槍當時，並未積極採取安全之射擊俯角，以確
      保子彈向地面射擊，換言之，雖然上開被告辯解僅為恐嚇
      甲○○之辯解可以採信，但被告開槍恐嚇甲○○之方法，
      極有可能導致擊中之甲○○或在場之戊○○，被告並未積
      極加以避免，反而為達恐嚇效果，而執意以相當危險之射
      擊俯角，開槍射擊，此等作為，已充分彰顯其主觀上縱使
      發生有人之死亡結果，亦不違背其本意之殺人未必故意。
   3、制式手槍及子彈，本是違禁物，持槍向人開槍示警，更是
      法所不許，此等行為，實難謂有何「應注意」、「能注意
      」之注意義務，故此行為並無從構成刑法第14條第1 項之
      過失。而被告自承未曾受射擊訓練（本院卷第148 頁背面
      ），自不可能隨心所欲，控制射擊結果。如此更無從構成
      刑法第14條第2 項確信其結果不發生之有認識過失。總之
      ，被告當時僅有放棄開槍射擊或積極採取安全之射擊俯角
      一途，始能認為沒有殺人之不確定故意。否則從被害人角
      度觀察，其無端遭人開槍射擊，射擊角度已及腰身，仍認
      被告僅是過失傷害，對於被害人而言，豈得法理之平？又
      置被害人生命法益之保障於何地？
   4、辯護人所提出之多件實務案例，事實與本案並非完全相同
      ，且其所提案例中亦未見有開槍向人射擊，射擊角度已及
      腰身，卻仍未論以殺人故意之例，其中臺灣高等法院97年
      上訴第4430號判決乙案，更是僅有拉滑套即擊發子彈，並
      未有向特定人射擊之情形，而與本案迥不相牟。故均不能
      為有利被告之認定。
（三）綜上所述，本件事證明確，被告辯解部分，並不可採，被
      告犯行，可以認定，應依法論科。
三、論罪科刑
    核被告所為，係犯槍砲彈藥刀械管制條例第7 條第4 項之非
    法持有手槍罪、同條例第12條第4 項之非法持有子彈罪、刑
    法第320 條第1 項之竊盜罪、第305 條之恐嚇危害安全罪、
    第271 條第2 項、第1 項之殺人未遂罪。其以一行為同時持
    有手槍及子彈，屬想像競合犯，依刑法第55條規定，應從一
    較重之非法持有手槍罪處斷。其所犯殺人未遂罪部分，連開
    三槍之行為，彼此密接，目的相同，應認為僅為一行為。惟
    其以一行為，殺害甲○○、戊○○未遂，及以一行為恐嚇乙○○、丙○○、丁○○○，均為同種想像競合犯，依刑法第
    55條，均僅從一重之相同犯罪處斷（其中恐嚇危害安全罪部
    分，起訴書漏未認定乙○○亦屬被害人，惟因裁判上一罪，
    仍得由本院一併裁判）。又所犯殺人未遂，著手於殺人行為
    ，而未生犯罪之結果，為未遂犯，應依刑法第25條第2 項規
    定減輕其刑。被告所犯上開各罪，犯意各別，行為互異，應
    予分論併罰。爰審酌被告先前已因違反槍砲彈藥刀械條例案
    件入監服刑，為本件犯行，均尚在假釋中，不知審慎自持，
    反為本案各罪，其所犯竊盜罪，係先複製被害人鑰匙，手段
    殊屬不該，且竊車目的係用以為其他犯罪；持有槍彈部分，
    影響社會治安甚鉅，惡性重大，進而目無法紀，恣意向他人
    開槍恐嚇，甚至造成他人性命危險亦在所不惜，致使被害人
    甲○○、戊○○身心受創，其中戊○○部分更是傷勢嚴重，
    本院於審理中進行追蹤調查時，其仍待進行大腸造口縫合手
    術，術後身體機能能否恢復尚待觀察，又被告犯後雖坦承部
    分犯行，有一定悔意，但對於無視他人生命安全之殺人行為
    ，仍缺乏較為深刻之反省，及其他等一切情狀，分別量處如
    主文所示之刑，並定其罰金如易服勞役之折算標準，暨依法
    定其應執行之刑及罰金部分如易服勞役之折算標準。末查，
    扣案具有殺傷力之制式手槍1 枝（槍枝管制編號：00000000
    00號）及子彈72顆（含制式子彈71顆、非制式手彈1 顆），
    經鑑定結果認均具有殺傷力（經試射其中25顆，含非制式子
    彈1 顆亦經試射），其中手槍1 枝及未經試射部分之子彈47
    顆，仍為違禁物，均應依刑法第38條第1 項第1 款規定，宣
    告沒收。其他經試射及案內已擊發之剩餘彈頭、彈殼，已失
    去子彈之構造及功能，而非屬違禁物，爰不另予宣告沒收，
    附此敘明。
據上論斷，應依刑事訴訟法第299 條第1 項前段，槍砲彈藥刀械
管制條例第7 條第4 項、第12條第4 項、刑法第11條前段、第32
0 條第1 項、第305 條、第271 條第2 項、第1 項、第55條、第
25條第2 項、第51條第5 款、第42條第3 項、第38條第1 項第1
款，判決如主文。
本案經檢察官林文中到庭執行職務。
中    華    民    國    99    年    11    月     9    日
                 刑事第二庭審判長法  官  楊 清 益
                                 法  官  魏 宏 安
                                 法  官  蔡 志 宏
本件正本證明與原本無異。
如不服本判決應於收受判決後10日內向本院提出上訴書狀，並應
應敘述具體理由。其未敘述上訴理由者，應於上訴期間屆滿後20
日內向本院補提理由書( 均須按他造當事人之人數附繕本) 「切
勿逕送上級法院」。告訴人或被害人如對本判決不服者，應具備
理由請求檢察官上訴，其上訴期間之計算係以檢察官收受判決正
本之日期為準。
                                 書記官  廖 仲 一
中    華    民    國    99    年    11    月    11    日
附錄論罪科刑法條：
槍砲彈藥刀械管制條例第7 條
未經許可，製造、販賣或運輸火砲、肩射武器、機關槍、衝鋒槍
、卡柄槍、自動步槍、普通步槍、馬槍、手槍或各類砲彈、炸彈
、爆裂物者，處死刑、無期徒刑或7 年以上有期徒刑；處徒刑者
，併科新臺幣3 千萬元以下罰金。
未經許可，轉讓、出租或出借前項所列槍砲、彈藥者，處無期徒
刑或5 年以上有期徒刑，併科新臺幣1 千萬元以下罰金。
意圖供自己或他人犯罪之用，而犯前二項之罪者，處死刑或無期
徒刑；處徒刑者，併科新臺幣5 千萬元以下罰金。
未經許可，持有、寄藏或意圖販賣而陳列第1 項所列槍砲、彈藥
者，處5 年以上有期徒刑，併科新臺幣1 千萬元以下罰金。
意圖供自己或他人犯罪之用，以強盜、搶奪、竊盜或其他非法方
法，持有依法執行公務之人所持有之第1 項所列槍砲、彈藥者，
得加重其刑至二分之一。
第1 項至第3 項之未遂犯罰之。
槍砲彈藥刀械管制條例第12條
未經許可，製造、販賣或運輸子彈者，處1 年以上7 年以下有期
徒刑，併科新台幣500 萬元以下罰金。
未經許可，轉讓、出租或出借子彈者，處6 月以上5 年以下有期
徒刑，併科新台幣300 萬元以下罰金。
意圖供自己或他人犯罪之用，而犯前二項之罪者，處3 年以上10
年以下有期徒刑，併科新台幣700 萬元以下罰金。
未經許可，持有、寄藏或意圖販賣而陳列子彈者，處5 年以下有
期徒刑，併科新台幣300 萬元以下罰金。
第1 項至第3 項之未遂犯罰之。
刑法第271 條
殺人者，處死刑、無期徒刑或10年以上有期徒刑。
前項之未遂犯罰之。
預備犯第1 項之罪者，處2 年以下有期徒刑。
刑法第305 條
以加害生命、身體、自由、名譽、財產之事，恐嚇他人致生危害
於安全者，處2 年以下有期徒刑、拘役或3 百元以下罰金。
刑法第320 條
意圖為自己或第三人不法之所有，而竊取他人之動產者，為竊盜
罪，處5 年以下有期徒刑、拘役或5 百元以下罰金。
意圖為自己或第三人不法之利益，而竊佔他人之不動產者，依前
項之規定處斷。
前二項之未遂犯罰之。

司法院資訊處製作；財團法人民間司法改革基金會備份。
